【裁判字號】    95,簡上,998
【裁判日期】    950913
【裁判案由】    傷害
【裁判全文】
臺灣高雄地方法院刑事判決             95年度簡上字第998號
上  訴  人
即  被  告  甲○○
上列上訴人因傷害案件，不服本院高雄簡易庭中華民國95年6 月
9 日95年度簡字第3303號第一審判決（聲請簡易判決處刑案號：
臺灣高雄地方法院檢察署95年度偵字第8498號），提起上訴，本
院管轄之第二審合議庭改依通常程序審理後，為第一審判決如下
：
    主  文
原判決撤銷。
本件公訴不受理。
    理  由
一、聲請簡易判決處刑意旨略以：上訴人即被告甲○○與告訴人
    乙○○係鄰居，平日相處不睦，民國94年9 月15日下午6 時
    許，在高雄市○○區○○路189 巷32號之上訴人住處前，2
    人因停車問題發生爭執、拉扯，上訴人基於傷害之犯意，徒
    手毆打告訴人致受有右頭部四處瘀青併擦傷，左上臂四處瘀
    青併擦傷、右眼結膜下出血、鼻樑瘀青併擦傷等傷害，因認
    上訴人涉有刑法第277 條第1 項之傷害罪嫌。
二、按告訴乃論之罪，未經告訴者，應諭知不受理之判決，刑事
    訴訟法第303 條第3 款定有明文。而依刑法第287 條規定，
    同法第277 條第1 項之傷害罪係告訴乃論之罪。又所謂未經
    告訴兼及未經合法告訴，包括無告訴權而告訴之情形。復以
    「告訴乃論之罪，除法律上有特別規定外，告訴人曾否拋棄
    告訴權，與其告訴之合法與否，不生影響」最高法院26年上
    字第1906號著有判例。則鄉鎮市調解條例第27條第1 項之規
    定：「調解經法院核定後，當事人就該事件不得再行起訴、
    告訴或自訴。」（鄉鎮市調解條例94年5 月18日修正公布施
    行前，同內容之規定見諸修正前之鄉鎮市調解條例第24條第
    1 項之規定），而最高法院91年12月17日第18次刑事庭會議
    中，決議不再援用該院第28年上字第688 號判例（該判例係
    就曾經區公所調解成立後，仍提出告訴者，因刑事訴訟法並
    無得以事前捨棄告訴權之規定，而認原審判決以告訴權業已
    捨棄，不得再行告訴，而諭知不受理，係屬違法），且以修
    正前鄉鎮市調解條例第24條第1 項（亦即現行之鄉鎮市調解
    條例第27條第1 項之規定）已另有規定為由，而決議不再援
    用。申言之，告訴乃論之罪既由當事人調解成立，且經法院
    核定後，依現行鄉鎮市調解條例第27條第1 項之規定，即不
    得再行告訴；如有再行告訴者，即係依法已無告訴權之人而
    為告訴，其告訴顯非合法，自應為不受理之諭知。
三、經查，本件被告於94年12月7 日提出告訴前，曾與被告依鄉
    鎮市調解條例成立調解，並經法院核定，此有卷附高雄市左
    營區調解委員會94年度民調字第248 號調解書1 份在卷可佐
    （參95年度偵字第8498號偵查卷宗第35頁）。觀諸其上所示
    調解成立時間係在94年10月12日，並業於94年10 月26 日經
    法院核定，是依鄉鎮市調解條例第27條第1 項之規定及最高
    法院上開決議，告訴人乙○○已不得再行告訴至明。又本件
    告訴人係於94年12月7 日提出告訴，提出告訴之前業與被告
    成立調解，並經法院核定在案，已如前述，足見其告訴顯非
    合法。原審判決雖以：告訴人與被告雖曾於本件傷害事故發
    生後之94年10月12日，就該次之事件成立調解，惟因調解內
    容明白既載記「聲請人（指告訴人）同意放棄本件其餘民事
    請求權」等語，則依「明示其一、排除其他」之當然解釋，
    告訴人之刑事告訴權，自不因而受有影響云云。惟按，鄉鎮
    市調解條例第27條第1 項既已明文規定，調解成立且經法院
    核定者，不得起訴、告訴或自訴。顯知告訴人如因調解成立
    且經法院核定後，其刑事告訴權及自訴權，以及民事起訴權
    ，均因該規定而不得再行使。既係法有明文，自不因調解內
    容記載如何，而異其效力。況觀諸本案所涉之調解書，於案
    由欄及調解事件之緣由說明中所載：就所涉之傷害及損害賠
    償事宜進行調解等語，是知，該次事件所涉及之刑事傷害及
    民事損害賠償等，均屬調解範圍，原審判決前開所認，容有
    誤會。至於據告訴人所稱上訴人事後未依約履行調解條件云
    云，亦屬如何依據調解書依法主張權利或聲請執行之問題，
    要難執此而認告訴人告訴權因之回復。從而，本案告訴人於
    調解成立且經法院核定後，仍為告訴，揆諸上開鄉鎮市調解
    條例之規定及最高法院刑事庭決議，即屬依法不得告訴之無
    告訴權人而為告訴之情形，其告訴既不合法，依法自應為不
    受理之判決。被告上訴僅泛稱原審認事用法均屬違誤，未具
    體指摘究有何違法之處，自難謂有理由。惟原審未察遽予論
    罪科刑，既有疏誤，仍應由本院予以撤銷改判，並為不受理
    之諭知。
四、按檢察官聲請以簡易判決處刑之案件，經法院認為有第451
    條之1 第4 項但書之情形者，應適用通常訴訟程序審判之，
    刑事訴訟法第452 條定有明文；且對於簡易判決之上訴，準
    用刑訴法第3 編第1 章及第2 章之規定，管轄第二審之地方
    法院合議庭受理簡易判決上訴案件，應依通常程序審理。其
    認案件有刑訴法第452 條之情形者，應撤銷原判決，逕依通
    常程序為第一審判決，法院辦理刑事訴訟簡易程序案件應行
    注意事項第14項亦有規定；查本案本院於審判中發現本件有
    應諭知不受理判決之事由，足認檢察官之聲請簡易判決處刑
    為不適當，而有刑事訴訟法第451 條之1 第4 項但書第3 款
    之情形，依前揭法律規定，原審乃屬誤用簡易處刑程序，應
    由本院合議庭逕依通常程序審理後，而為第一審之判決，檢
    察官或被告如不服本判決，仍得於法定上訴期間內，向管轄
    之第二審法院提起上訴，併此敘明。
五、應依刑事訴訟法第455 條之1 第3 項、第364 條、第369 條
    第1 項前段、第452 條、第303 條第1 款、第307 條，判決
    如主文。
中    華    民    國    95    年    9     月    13    日
                  刑事第十三庭  審判長法  官   高思大
                                      法  官   葉啟洲
                                      法  官   戴韻玲
以上正本證明與原本無異。
如不服本判決，應於收受送達後10日內向本院提出上訴書狀。
中    華    民    國    95    年    9     月    13    日
                                      書記官   李春慧


司法院資訊處製作；財團法人民間司法改革基金會備份。
